ACORDAO-COMPLETO-2525003

ACÓRDÃO DE RELAÇÃO

ACÓRDÃO DE RELAÇÃO 105/2022 ATA 2/2022 - PLENÁRIO

Acórdão 105/2022-TCU-Plenário
	VISTOS e relacionados estes autos de denúncia, com pedido de medida cautelar, a respeito de possíveis irregularidades ocorridas na Licitação Eletrônica 2021/00479 (7421) , sob a responsabilidade do Banco do Brasil S.A. (BB) , cujo objeto é o registro de preços para eventuais e futuras contratações de serviços comuns de engenharia, para instalações, relocalizações e adequações, com fornecimento de materiais e mão de obra, no regime de empreitada por preço global para cada uma das solicitações de serviços, em prédios estratégicos do Banco do Brasil localizados no Distrito Federal e no Estado de São Paulo;
Considerando que a denunciante se insurgiu contra a desclassificação da empresa Almeida Gomes Engenharia Incorporações e Construções Eireli, que havia apresentado a melhor proposta para o lote 6 da licitação (São Paulo - SP - Prédios Região Central, Depósitos e Escritórios da Jurisdição) , no valor de R$ 55.574.291,27;
Considerando que a petição inicial se funda em suposta inobservância do princípio da impessoalidade na desclassificação da primeira colocada (Almeida Gomes) por inexequibilidade e possível direcionamento à empresa segunda colocada (Construtora Comercial Tone Ltda.) , que apresentou proposta no valor de R$ 55.584.473,44, ou seja, apenas R$ 10.000,00 (valores aproximados) acima do lance ofertado pela Almeida Gomes (que teria sido desclassificado por inexequibilidade) ;
	Considerando o exame técnico empreendido pela Secretaria de Controle Externo de Aquisições Logísticas - Selog (peças 17 e 18) , do qual resultaram as seguintes conclusões:
o Banco fixou, equivocadamente, o valor de R$ 58.886.921,87 como limite preliminar de exequibilidade, o que não se coaduna com o disposto no item 7.4.5.1 do edital (peça 5, p. 15) , o qual prevê que seriam consideradas inexequíveis as propostas com valores globais inferiores a 70% do menor da média aritmética dos valores propostos superiores a 50% do valor orçado, o que corresponde a                             R$ 46.772.924,17 (motivo de ciência preventiva) ;
o Banco Brasil, então, solicitou à licitante Almeida Gomes novas composições com indicação da referência dos preços, tendo a empresa respondido que os materiais utilizados seguem as exigências do caderno de encargos. Diante disso, sem atender o diligenciado, a empresa foi desclassificada, tendo sido convocada a segunda colocada, a qual também foi objeto de diligência;
conforme a análise da diligência feita pelo Banco à primeira colocada, as circunstâncias motivadoras da desclassificação da empresa Almeida Gomes caracterizaram, na verdade, o descumprimento das especificações previstas no edital fundadas no (s) item (ns) 7.4.2 e/ou 7.4.9 do instrumento convocatório (propostas apresentadas em descumprimento às especificações estabelecidas em Edital) , e não no item 7.4.5 (que trata de inexequibilidade) , que foi incorretamente utilizado pelo BB para fundamentar a desclassificação, devendo ser objeto de ciência à entidade;
não restou claro o critério utilizado para a seleção das composições analisadas pelo BB, visto que poucos itens se mostraram efetivamente representativos diante do valor total do lote 6; 
o Banco do Brasil solicitou à segunda colocada  a apresentação das mesmas composições requeridas da antes primeira colocada, tendo a Construtora Tone apresentado todas as composições solicitadas de forma adequada (sem excluir a mão de obra principal) , os orçamentos junto aos fornecedores com preços iguais aos das composições e os insumos compatíveis com os exigidos no caderno de encargos; 
os questionamentos do denunciante envolvem baixa materialidade (diferença entre as propostas de cerca de R$ 10.000,00) ;
o critério/limite de exequibilidade não foi, de fato, motivo desclassificatório de licitantes, de maneira que a expedição de ciência preventiva é medida suficiente.
	
	ACORDAM os Ministros do Tribunal de Contas da União, reunidos em sessão do Plenário, com fundamento no art. 143 do Regimento Interno, em:
	a) conhecer da denúncia, satisfeitos os requisitos de admissibilidade constantes nos arts. 234 e 235 do Regimento Interno deste Tribunal, e no art. 103, § 1º, da Resolução - TCU 259/2014;
	b) no mérito, considerar a presente denúncia parcialmente procedente;
	c) indeferir o pedido de concessão de medida cautelar formulado pelo denunciante, haja vista a inexistência dos elementos necessários para sua adoção
	d) dar ciência ao Banco do Brasil S.A. (BB) , com fundamento no art. 9º, inciso I, da Resolução - TCU 315/2020, sobre as seguintes impropriedades/falhas, identificadas na Licitação Eletrônica 2021/00479 (7421) , para que sejam adotadas medidas internas com vistas à prevenção de outras ocorrências semelhantes:
d.1. fixação de limite preliminar de exequibilidade, para fins de realização de diligências das empresas classificadas com propostas inferiores a esse limite, em desacordo com o previsto no item 7.4.5.1 do edital, contrariando os princípios da transparência e da vinculação ao instrumento convocatório; 
d.2. ausência de clareza no critério utilizado pelo Banco do Brasil para a seleção das composições de custos a serem analisadas em sede de diligência às licitantes, comprometendo o princípio da transparência; e 
d.3. motivação inadequada para a desclassificação da licitante Almeida Gomes Engenharia Incorporações e Construções Eireli, CNPJ 05.324.519/0002-20, com base no item 7.4.5 do edital, contrariando o princípio da vinculação ao instrumento convocatório; 
	e) deferir o pedido formulado pelo denunciante, de solicitação de informações/vistas/cópias dos autos, à exceção das peças classificadas como sigilosas não acostadas por ele próprio, nos termos do art. 62, caput e parágrafo único, c/c o art. 93 da Resolução - TCU 259/2014;
	f) informar ao Banco do Brasil e ao denunciante acerca da prolação do presente Acórdão, destacando que seu teor pode ser acessado por meio do endereço eletrônico www.tcu.gov.br/acordaos;
	g) levantar o sigilo que recai sobre as peças destes autos, à exceção daquelas que contenham informação pessoal do denunciante, nos termos dos arts. 104, § 1º, e 108, parágrafo único, da Resolução-TCU 259/2014; e
	h) arquivar os presentes autos, com base no art. 169, III, do RI/TCU.
1. Processo TC-Processo 043.349/2021-8 (DENÚNCIA) 
	1.1. Responsável: Identidade preservada (art. 55, caput, da Lei n. 8.443/1992) .
	1.2. Interessado: Identidade preservada (art. 55, caput, da Lei n. 8.443/1992) .
	1.3. Relator: Ministro Raimundo Carreiro.
	1.4. Representante do Ministério Público: não atuou.
	1.5. Unidade Técnica: Secretaria de Controle Externo de Aquisições Logísticas (Selog) .
	1.6. Representação legal: não há.
	1.7. Determinações/Recomendações/Orientações: não há.

DENÚNCIA. Referente à licitação com número 4792021, modalidade Regime Dif. de Contrat. (RDC) e códigoUasg 179084 (nº da Denúncia no sistema: 478/2021), a respeito de possíveis irregularidades ocorridas na Licitação Eletrônica 2021/00479 (7421), sob a responsabilidade do Banco do Brasil S.A. (BB), com valor estimado de mais de R$ 600 milhões (valor por lote discriminado abaixo), cujos detalhes, informadospelo denunciante e na documentação apresentada.

Identidade preservada (art. 55, caput, da Lei n. 8.443/1992).

ACORDAO-COMPLETO-2574837

Acórdão 257/2023 - Plenário

RAIMUNDO CARREIRO

não há.

Não atuou.

DENÚNCIA (DEN)

Secretaria de Controle Externo de Aquisições Logísticas (Selog).